臺灣花蓮地方法院刑事判決　　　　　　　 94年度林易字第5號
公　訴　人　臺灣花蓮地方法院檢察署檢察官
被　　　告　乙○○
上列被告因詐欺案件，經檢察官聲請以簡易判決處刑（94年度發
查偵字第283 號），本院認有刑事訴訟法第451 條之1 第4 項但
書之情形，適用通常程序審判，判決如下：
    主  文
乙○○無罪。
    理  由
一、公訴意旨略以：被告乙○○明知行動電話為供人通訊聯絡用
    ，不可隨意提供不認識之人使用，且能預見提供自己行動電
    話門號予不認識之人，可能幫助其等執充詐欺他人財物使用
    。竟不違背其本意，基於幫助犯意，於民國90年12月10日，
    依報紙分類廣告，與一不詳年籍成年男子聯絡，並應其要求
    在宜蘭縣宜蘭市○○路46號中華電信股份有限公司（以下簡
    稱中華電信公司）宜蘭營運處申請0000000000號行動電話門
    號，旋即以新台幣（下同）1 千元之代價將該行動電話門號
    售予該男子使用。嗣與該男子有犯意聯絡之詐騙集團，於91
    年1 月間，在報刊雜誌刊登不實低率貸款廣告並以02─0000
    0000號及上開被告提供之0000000000號作為聯絡電話，誘使
    告訴人甲○○去電詢問後，即由自稱謝專員之不詳年籍男子
    ，在電話中向告訴人佯稱，可貸款10萬元，但須先繳交律師
    驗證費及第一期還款等費用才能放貸等詞，致使告訴人陷於
    錯誤，於91年2 月4 日在龍潭南龍郵局等地，匯款16萬7 千
    3 百元至張壽懿（另案經本院以94年度林簡字第67號判決判
    處有期徒刑5 月確定）提供予上開詐騙集團之花蓮郵局0458
    33─0 號帳戶，嗣告訴人因遲未見撥款，且對方一再要求匯
    款，始知受騙，因認被告涉犯刑法第30條第1 項、第339 條
    第1 項之幫助詐欺罪嫌云云。
二、按犯罪事實應依證據認定之，無證據不得認定其犯罪事實，
    又不能證明被告犯罪者，應諭知無罪之判決，刑事訴訟法第
    154 條第2 項、第301 條第1 項分別定有明文。次按認定犯
    罪所憑之證據，雖不以直接之證據為限，間接證據亦包含在
    內，然而無論直接證據或間接證據，其為訴訟上之證明，須
    於通常一般人均不致有所懷疑，而得確信其為真實之程度者
    ，始得據為有罪之認定，倘其證明尚未達於此一程度，而有
    合理之懷疑存在時，事實審法院復已就其心證上理由予以闡
    述，敘明其無從為有罪之確信，因而為無罪之判決，尚不得
    任意指為違法；又刑事訴訟法第一百六十一條已於九十一年
    二月八日修正公布，修正後同條第一項規定：檢察官就被告
    犯罪事實，應負舉證責任，並指出證明之方法。因此，檢察
    官對於起訴之犯罪事實，應負提出證據及說服之實質舉證責
    任。倘其所提出之證據，不足為被告有罪之積極證明，或其
    闡明之證明方法，無從說服法官以形成被告有罪之心證，基
    於無罪推定之原則，自應為被告無罪判決之諭知，最高法院
    76年臺上字第4986號、92年臺上字第128 號分別著有判例可
    資參照。再按幫助犯在客觀上對正犯之犯罪行為有所助力外
    ，其主觀上須對該犯罪之事實亦有共同認識始能成立，此亦
    有最高法院91年臺上字第2851號裁判意旨可供參照。
三、公訴人認被告涉犯前揭幫助詐欺罪嫌，無非以被告於警詢中
    自承以1 千元之代價提供其所申請之0000000000號行動電話
    門號予他人，及告訴人甲○○之指訴，並有中華郵政股份有
    限公司花蓮郵局93年7 月1 日行字第9350054─001號函附之
    相關資料、客戶歷史交易清單乙冊、郵政國內匯款執據、自
    動櫃員機交易明細表、行動電話雙向通聯紀錄在卷可佐，復
    輔以被告為成年人，理應明瞭以現行行動電話門號申請如此
    便捷，他人若正當需用，儘可自行申請，卻願以給付金錢為
    對價，換取其電話門號使用，是被告主觀上對於該門號作為
    詐欺工具乙節，至少具未必故意，為其論據。訊據被告固坦
    承伊確於檢察官聲請簡易判決處刑書上所載時、地申辦行動
    電話，復將行動電話以一支一千元代價出售之事實，惟堅決
    否認有何幫助詐欺犯行，辯稱：伊當時因積欠日仔會（台語
    ）需款孔急，由報紙分類廣告得知以健保卡借款免付利息，
    然和姓名年籍不詳之男子聯絡並見面後，該男子卻告稱，中
    華電信公司有辦門號送手機的優惠活動，惟因一人限辦二門
    號，故欲借伊名義申辦門號，並以每支手機一千元代價向伊
    購買所贈送手機藉以轉售圖利，伊不疑有他，即申辦二門號
    獲贈二支手機，伊係要賣手機而非賣門號，未料ＳＩＭ卡與
    手機置放一起，被該男子一併帶走，伊對於該門號竟被詐欺
    集團充作聯絡工具毫不知情等語。
四、經查：
  (一)細稽被告於警詢供述：「（問：你所申請之行動電話門號為
    何不知為何人使用？）因為有一人帶我到中華電信公司申請
    後，就拿走門號晶片及手機，雙方言明代價為1 千元」、「
    （問：你是如何知道對方需要手機？）我是因為看見對方所
    登報紙稱健保卡可借1 至2 萬元，所以我就和對方聯絡，但
    我與他聯絡後，對方改口稱他們是幫人申請手機，如果以我
    的身分證申請成功則手機歸他所有，代價1 千元」等語（見
    花蓮縣警察局花蓮分局偵訊筆錄第2 至4 頁），可知被告與
    該男子所言明之交易客體應係手機，而非行動電話門號（即
    ＳＩＭ卡），況果交易客體係行動電話門號，以被告當時經
    濟困窘急需資金周轉情況下，被告大可將獲贈手機再轉賣應
    急，又何需交付手機？是公訴人認被告於警詢業已自承將其
    所申請之0000000000號行動電話門號售予他人，顯有誤會。
    又公訴人舉被害人甲○○於警詢時之指訴，並引據行動電話
    雙向通聯紀錄、中華郵政股份有限公司花蓮郵局93年7 月1
    日行字第9350054─001號函附之相關資料、客戶歷史交易清
    單乙冊、郵政國內匯款執據、自動櫃員機交易明細表等，亦
    僅足證自稱謝專員之不詳年籍男子執系爭0000000000號行動
    電話門號充作詐欺甲○○之工具，甲○○陷於錯誤後匯款至
    上開張壽懿之帳戶內，再由不詳之人前往提領之客觀事實，
    但尚不足以遞衍被告主觀上對詐欺事實亦有共同認識，而具
    幫助詐欺故意。
  (二)次應釐清被告於本院所為辯解是否全無可採？查卷附中華電
    信行動電話業務同意書（新申租）上第一行確有表明此為中
    華電信90年第4 季行動電話促銷活動，是被告辯稱伊被告知
    中華電信公司有辦門號送手機的優惠活動乙情，應非虛妄，
    則因中華電信公司之優惠活動以致申請數量、資格受限，需
    借人名義申辦，被告因從未申辦而符合資格，以為他人僅係
    借用其名義申辦，要取得贈送手機轉售圖利，即非全不可信
    。另對於既係賣手機何以ＳＩＭ卡亦一併交付乙節，被告辯
    稱：當時伊是隨便勾選二個號碼後，中華電信公司人員就拿
    二盒手機交付伊，並沒有再給伊ＳＩＭ卡，伊拿到後就將手
    機交給對方等語（見本院94年12月1 日審判筆錄第6 頁），
    公訴人對此提出質疑，並以其申辦手機經驗應係ＳＩＭ卡和
    手機分開置放，然ＳＩＭ卡乃極小張之晶片卡，容易遺失，
    兼之近來手機樣式繁簡不一，是以除非消費者單獨買手機而
    表明自行安裝ＳＩＭ卡，否則通訊服務業者為避免消費者遺
    失ＳＩＭ卡及不會自行安裝，故將ＳＩＭ卡裝入手機內後一
    併交付消費者，亦非無此可能。從而被告辯解既非全悖於常
    情而無可採，則被告基於僅係出售手機之認知下，當無可能
    預見伴隨手機一併交付之ＳＩＭ卡竟會遭人充作犯詐欺取財
    罪之工具，此與單純販賣行動電話門號而得推論出賣人具幫
    助詐欺之未必故意情形，顯不相同，應予區別。
五、綜合上述，根據公訴人所舉之積極事證，並無法使本院確信
    被告主觀上對於詐欺之犯罪事實有共同認識。且查被告所辯
    稽與現存證據，並非全無可採之處，本院無從遽為不利於被
    告之認定，本件尚存有合理性之懷疑，揆諸前揭說明，既不
    能證明被告犯罪，自應為被告無罪之諭知，以免冤抑。
據上論斷，應依刑事訴訟法第452 條、第301 條第1 項，判決如
主文。
本案經檢察官李子春到庭執行職務
中　　華　　民　　國　　94　　年　　12　　月　　15　　日
                            臺灣花蓮地方法院刑事第一庭
                                審判長法　官    張健河
                                      法  官    陳雅敏
                                      法  官    吳韻馨
上列正本證明與原本無異。
如對本判決不服，應於送達後10日內，向本院提出上訴狀（應抄
附繕本）告訴人或被害人如對於本判決不服者，應具備理由請求
檢察官上訴，其上訴期間之計算係以檢察官收受判決正本之日期
為準。
                                      書記官
中　　華　　民　　國　　94　　年　　12　　月　　15　　日
